臺灣臺南地方法院臺南簡易庭民事判決
110年度南簡字第722號
原      告  華南商業銀行股份有限公司

法定代理人  張振芳  
訴訟代理人  黃家洋  
            郭鳳珠  
被      告  徐宋安  

            徐仲人  

            徐誌鴻  

            徐晨育  

            徐藝云  

            徐佩玉  

上列當事人間代位請求分割遺產事件，本院於民國110年7月28日
言詞辯論終結，判決如下：
    主    文
被代位人徐藝庭與被告公同共有如附表一所示之不動產，應依附
表二所示之應繼分比例分割為分別共有。
訴訟費用由兩造依附表二訴訟費用負擔比例欄所示之比例負擔。
　  事實及理由
壹、程序方面：
一、原告起訴時，原將債務人徐藝庭列為被告，請求判命徐藝庭
    與其餘被告公同共有如附表一所示之不動產（下稱系爭不動
　　產），依應有部分各7分之1之比例以原物分配於各被告分別
    共有。嗣於訴訟中當庭撤回對徐藝庭之起訴，並變更請求為
　　被代位人徐藝庭及被告公同共有之系爭不動產，應依附表二
　　所示應繼分比例分割為分別共有（本院卷第134-135頁）。
　　經核係基於代位請求分割共有物之同一基礎事實，與民事訴
    訟法第255條第1項第2款規定並無不合，應予准許，先為敘
    明。
二、被告經合法通知，無正當理由均未於言詞辯論期日到場，核
    無民事訴訟法第386條所列各款情形，爰依原告之聲請，由
    其一造辯論而為判決。
貳、實體方面：
一、原告主張：被代位人徐藝庭前向原告申請信用卡，迄今尚積
　　欠新臺幣（下同）82,801元，及其中80,432元自民國107年1
　　2月8日起至清償日止，按週年利率百分之11.36計算之利息
　　。系爭不動產為徐藝庭與被告共同繼承被繼承人徐知運之遺
    產而來，惟徐藝庭與被告迄今尚未達成分割協議，仍登記為
　　其七人公同共有，致原告無法進行拍賣取償，影響原告債權
　　受償權利。為此依據民法第242條、第1164條規定，代位徐
    藝庭請求分割系爭不動產。並聲明：被代位人徐藝庭及被告
　　公同共有之系爭不動產，應依附表二所示應繼分比例分割為
    分別共有。
二、被告均未於言詞辯論期日到場，亦未提出書狀作何聲明及陳
    述。
三、得心證之理由：
　㈠原告起訴主張其為徐藝庭之債權人，徐藝庭與被告公同共有
　　系爭不動產，惟徐藝庭怠於行使分割遺產之權利，系爭不動
　　產迄今仍登記為徐藝庭與被告公同共有等情，業據其提出本
    院108年8月20日南院武108司執廉字第72318號債權憑證、徐
    藝庭全國財產稅總歸戶財產查詢清單、系爭不動產查詢資料
　　、土地建物登記第一類謄本等件為證（調字卷第19-65頁、
    第101-115頁、第125-169頁），並經本院職權調取110年度
    司執字第6644號強制執行事件卷宗核閱相符，自堪信原告上
　　開主張為真實。
　㈡按債務人怠於行使權利時，債權人因保全債權，得以自己之
　　名義，行使其權利；又繼承人有數人時，在分割遺產前，各
　　繼承人對於遺產全部為公同共有；繼承人得隨時請求分割遺
　　產，民法第242條前段、第1151條、第1164條前段分別定有
    明文。是繼承人欲終止其間之公同共有關係，惟有以分割遺
　　產之方式為之，而所謂「得隨時請求分割」，依民法第829
    條及第830條第1項規定觀之，自應解為包含請求終止公同共
　　有關係在內，俾繼承人之公同共有關係歸於消滅而成為分別
　　共有，始不致與同法第829條所定之旨趣相左，庶不失繼承
    人得隨時請求分割遺產之立法本旨。又按繼承人自繼承開始
　　時，除本法另有規定外，承受被繼承人財產上之一切權利、
　　義務，民法第1148條第1項前段亦有明定，故繼承人於繼承
    開始後，其對遺產之權利，性質上即為具有財產價值之權利
　　，遺產分割請求權，係在繼承之事實發生後，基於繼承權而
　　發生，因繼承取得之財產，可供清償債務人之債務，且非專
    屬債務人本身之權利，應得由債權人依民法第242條規定代
    位行使之。徐藝庭因繼承而取得系爭不動產之公同共有權利
　　，在遺產分割析算完畢前，尚無法自一切權利義務公同共有
　　之系爭不動產單獨抽離而為執行標的，應俟辦妥遺產分割，
    始得進行拍賣，故執行法院須待消滅公同共有關係後，始得
    對徐藝庭所分得之財產執行。原告對徐藝庭之上開債權未獲
    清償，而系爭不動產無不能分割之情形，亦無不分割之約定
　　，徐藝庭依法得隨時訴請分割遺產，然其怠於行使遺產分割
　　請求權，致原告無法就其分得部分執行而受償，故原告為保
    全其對徐藝庭之債權能獲得清償，依民法第242條規定代位
    行使徐藝庭繼承對其被繼承人所遺系爭不動產之分割請求權
　　，應屬有據。
　㈢再按遺產繼承人，除配偶外，依直系血卑親屬、父母、兄弟
　　姊妹、祖父母之順序定之；第1138條所定第一順序之繼承人
　　，有於繼承開始前死亡或喪失繼承權者，由其直系血親卑親
　　屬代位繼承其應繼分；同一順序之繼承人有數人時，按人數
    平均繼承，民法第1138條、第1140條、第1141條分別定有明
　　文。又按公同共有物分割之方法，除法律另有規定外，準用
　　關於共有物分割之規定，依共有人協議之方法行之；分割之
    方法不能協議決定，或於協議決定後因消滅時效完成經共有
    人拒絕履行者，法院得因任何共有人之請求，命為下列之分
    配：一、以原物分配於各共有人。但各共有人均受原物之分
    配顯有困難者，得將原物分配於部分共有人。二、原物分配
    顯有困難時，得變賣共有物，以價金分配於各共有人；或以
    原物之一部分分配於各共有人，他部分變賣，以價金分配於
    各共有人，民法第830條第2項、第824條第1項、第2項分別
    定有明文。另裁判分割共有物，究依何種方式為適當，法院
　　有自由裁量之權，並應斟酌當事人之聲明、共有物之性質、
　　經濟效用及全體共有人之利益等情事公平決之，不受當事人
　　聲明之拘束。查徐知運與其配偶徐宋安共育有長子徐尊德（
　　死亡絕嗣）、次子徐仲人、三子徐誌鴻、四子徐嘉興及長女
　　徐佩玉共五人，因徐嘉興於徐知運繼承開始前死亡，依法由
　　其長子徐晨育、長女徐藝庭、次女徐藝云代位繼承，此有地
　　政機關檢送被告辦理系爭不動產繼承登記時提出之繼承系統
　　表暨戶籍謄本等相關資料可稽（本院卷第39-74頁）。故徐
    藝庭與被告之應繼分應如附表二所示。本院審酌系爭不動產
    之性質、經濟效用及繼承人之利益等情事，認徐藝庭及被告
　　等人若取得分別共有，對於所分得之應有部分均得自由單獨
　　處分、設定負擔，可避免公同共有關係久延致影響彼此權益
　　，對被告並無不利，此分割方法應屬可採。從而，原告請求
    將系爭不動產依附表二所示應繼分比例分割為分別共有，為
　　有理由，應予准許，爰判決如主文第1項所示。
四、末按代位分割遺產之訴，係由原告以自己名義主張代位權，
    以保全債權為目的而行使債務人分割遺產權利之謂；就債務
    人及被告分割共有物部分，係屬必要共同訴訟，被告之間實
    互蒙其利，是原告代位徐藝庭提起本件分割遺產之訴雖有理
    由，惟本院認關於訴訟費用之負擔，應由全體繼承人各按其
　　法定應繼分比例負擔，較屬公允，而原告之債務人徐藝庭應
　　分擔部分即由原告負擔之，爰諭知訴訟費用之負擔如主文第
    2項所示。
五、訴訟費用負擔之依據：民事訴訟法第80條之1、第85條第1項
    但書。
中　　華　　民　　國　　110 　年　　7 　　月　　30　　日
                    臺南簡易庭  法  官  張家瑛
以上正本係照原本作成。
如不服本判決，應於送達後20日內向本庭（台南市○○路0段000
號）提出上訴狀（須按他造當事人人數附繕本）。
如委任律師提起上訴者，應一併繳納上訴審裁判費。 
中　　華　　民　　國　　110 　年　　7 　　月　　30　　日
                                書記官  陳雅婷 
附表一：
土地部分                          編號       土    地    坐    落    面    積 權利範圍（公 同共有）  縣　市 鄉鎮市區  　段　 地號 平方公尺  001 臺南市  仁德區  清王段 244     38.2 全部 002 臺南市  仁德區  清王段 245    42.81 全部 003 臺南市   北區  公園段 939     2925 10000分之4 004 臺南市   北區  公園段 939-1      434 10000分之4 005 臺南市   北區  公園段 939-2        9 10000分之4 006 臺南市   北區  公園段 939-3        3 10000分之4 

建物部分　　　　　　　          　　         編號 建號 建物門牌 基地坐落 建築式樣主要建築材料及房屋層數　 建物面積（平方公尺）   權利範圍（公同共有）      層次面積    001 87 臺南市○○區○○○路00巷00號 臺南市○○區○○段000○000地號 1層加強磚造住家用 1層：42.17 總面積：42.17   全部 備註：         002 1391 臺南市○區○○路0號底1層69 臺南市○區○○段000○00000○00000地號 14層鋼筋混凝土造商業用 地下1層：4.5 總面積：4.5   全部 備註：含共有部分公園段1587建號，權利範圍100000分之98         

附表二：
編號 當    事    人 應繼分比例 訴訟費用 負擔比例 1 原告（代位徐藝庭） 1/15 1/15 2 徐宋安 1/5 1/5 3 徐仲人 1/5 1/5 4 徐誌鴻 1/5 1/5 5 徐晨育 1/15 1/15 6 徐藝云 1/15 1/15 7 徐佩玉 1/5 1/5